【裁判字號】    89,訴,1963
【裁判日期】    900831
【裁判案由】    地價稅
【裁判全文】
臺北高等行政法院判決                            八十九年度訴字第一九六三號
                              .
    原      告  新光紡織股份有限公司
    代  表  人  甲○○
    訴訟代理人  施博文（會計師）住台北市○○○路○段八十一巷二十二號五樓
    被      告  桃園縣稅捐稽徵處
    代  表  人  乙○○處長）.
    訴訟代理人  丁○○
                丙○○
右當事人間因地價稅事件，原告不服桃園縣政府中華民國八十九年九月十三日八九府
訴字第一五六六二三號訴願決定，提起行政訴訟。本院判決如左：
    主  文
原告之訴駁回。
訴訟費用由原告負擔。
    事  實
甲、事實概要：緣原告所有九十六筆土地中計有大溪鎮○○段二七之一地號等十二筆
    土地，原核准按工業用地稅率課徵地價稅，經被告查獲該等十二筆土地自八十六
    年十二月十五日起出租供中興百貨股份有限公司經營倉儲批發，遂予以恢復按一
    般用地稅率核課地價稅，總計核定八十八年地價稅為新台幣（以下同）七、一六
    四、三三○元。原告不服，申請復查，經被告復查決定撤銷原核定，重行核定地
    價稅六、七八一、六三二元，原告仍未甘服，循序提起訴願遭駁回，遂向本院提
    起行政訴訟。
乙、兩造聲明：
    一、原告聲明求：訴願決定及原處分均撤銷。
    二、被告聲明求：駁回原告之訴。
丙、兩造之爭點：
    系爭土地究應依一般用地稅率亦或工業用地稅率課徵地價稅？
原告主張之理由：
  一、前揭系爭土地為依法核定之工業區土地及政府核准工業使用土地，符合法律規
      定之「工業用地」，依土地法第十八條第一項立法意旨，依法不得作工業以外
      之用途，不論是否「直接供工廠使用」，應一律按土地稅法第十八條規定之工
      業用地特別稅率課徵地價稅。被告按一般稅率課稅顯已違背租稅法定主義。
    (一)按「所謂工業用地，指依法核定之工業區土地及政府核准工業或工廠用之土地
      。」「四、工業用地：指依法核定之工業區土地及政府核准工業或工廠使用之
      土地。」分別為土地稅法第十條中段及平均地權條例第三條第四款規定。準此
      ，本案系爭土地，係屬都市計畫內之乙種工業區內之土地，其使用分區之編定
      均為「工業用地」，為依法核定之工業區之土地及政府核准工業使用之土地，
      且已按工業主管機關核定規劃使用在案，此由系爭之該筆土地歷年來均適用工
      業用地特別稅率課徵地價稅可資證明，符合前揭法律規定之工業用地範園。
    (二)憲法第十九條規定，人民有依法律納稅之義務，係指人民有依法律所定之納稅
      主體、稅目、稅率、納稅方法及稅捐減免等項目，負繳納稅捐之義務或享受減
      免稅捐之優患而言。涉及租稅事項之法律，其解釋應本於租稅法律主義之精神
      ，依各該法律之立法目的，衡酌經濟上之意義及實質課稅之公平原則為之，業
      經司法院釋字第四二○號解釋在案。主管機關雖得基於職權，就稅捐法律之執
      行為必要之釋示，惟須符合上開意旨，乃屬當然，此為司法院釋字第四九六號
      解釋意旨。
    (三)又依土地稅法第十八條規定：「供左列事業直接使用之土地，按千分之十計徵
      地價稅。但未按目的事業主管機關核定規劃使用者，不適用之：一、工業用地
      、礦業用地。」明文規定工業用地得按千分之十計徵地價稅，並以但書排除未
      按目的事業主管機關核定規劃使用者，不適用之，則系爭土地屬都市計畫內之
      乙種工業區內土地，符合工業用地之規定，自得適用前揭土地稅法第十八條規
      定之工業用地特別稅率課徵地價稅。且工業用地，依法既不得作工業以外之用
      途，宜一律按特別稅率課稅，不必再問是否「直接供工廠使用」，此為土地稅
      法第十八條（原為第十七條）第一項規定工業用地按特別稅率（原為千分之十
      五，現為千分之十）計徵地價稅之立法理由。
  二、系爭土地出租予中興百貨公司做為倉儲使用，該公司遵照主管機關桃園縣政府
      使用，且該縣政府明文規定不得變更使用分區分區，依法仍應適用工業用地優
      惠稅率課徵地價稅。
    (一)系爭土地，原已符合工業用地規定，歷年來均以工業用地優患稅率課徵地價稅
      ，目前雖出租中興百貨公司作為倉儲使用，惟中興百貨公司仍遵照主管機關桃
      園縣政府規定使用，此有該縣政府工務局建築管理課八十八年三月十六日桃縣
      工建字第二四七○號函及中興百貨公司與該縣政府之協議書可供參的。
    (二)依財政部六十九年六月十三日台財稅第三四七○○號函規定．．「凡依法核定
      之工業區之土地及政府核准工業或工廠使用之土地，已按工業主管機關核定規
      劃使用者，無論自有自用或出租與興辦工業人使用，均得適用土地稅法第十八
      條規定之工業用地特別稅率課徵地價稅。」則本案承租人中興百貨公司仍遵照
      主管機關桃園縣政府規定使用系爭工業用地，符合前揭財政部六十九年六月十
      三日函釋規定，依法得適用土地稅法第十八條規定之工業用地特別稅率課徵地
      價稅。
    (三)工業區內供貨櫃運輸倉儲業使用之土地，因貨櫃運輸倉儲業非屬工廠，無法取
      得工廠登記證，但如其確已按目的事業主管機關核定規劃之用途使用，領有營
      利事業登記證者，其申請按工業用地稅率課徵地價稅乙節，似無違土地稅法第
      十八條暨其施行細則第十三條第一款、第十四條第一項第一款之規定，此為財
      政部八十六年七月三十一日台財稅第八六○四三五二四一號函釋規定，而本案
      係依「都市計畫法台灣省施行細則」第十八條第五項規定，於大溪埔頂地區都
      市計畫乙種工業區內設置倉儲批發業申請核可案，業經桃園縣政府、台灣省政
      府、及經濟部核准在案，此有經濟部經（八七）商字第八七二二六一五一號核
      准函可資證明，本案符合上揭財政部函釋規定，準此，本案應准適用工業用地
      稅率之規定，被告昧於桃園縣政府函請經濟部核准之事實及系爭土地之使用於
      批發倉儲業具工業場庫用地之功能，援引財政部（八十八）台財稅第八八一九
      二九九五三號函據以論駁，並不可採。
    (四)又桃園縣政府於上開與中興百貨公司之協議書第一條：「．．．甲方不得據以
      要求變更土地使用分區．．．」明文要求甲方（即中興百貨公司）不得據以要
      求變更土地分區，則更足證明本案系爭原告所有座落大溪鎮○○段二十七之一
      地號等十二筆土地，仍屬工業用地，尚無未按工業主管機關規劃目的使用，依
      法應按工業用地特別稅率課徵地價稅，應無財政部八十八年七月二十三日台財
      稅第八八一九二九九五三號函釋之適用。
    (五)另依台灣省土地使用分區管制之相關規定，倉儲、批發業僅得於「乙種工業區
      」中設置，並不得於其他使用分區中設置，而「乙種工業區」即屬工業用地範
      疇，其地價稅依法應按工業用地特別稅率課徵地價稅。
  三、又財政部（八十八）台財稅第八八一九二九九五三號函釋，既認定「倉儲批發
      業得於乙種工業區內經審議核可後設置，係考量經濟發票過程中所產生新興業
      態之需地特性」﹔則倉儲批發業，其屬設於乙種工業區內者，必具與區內工業
      生產過程之密切配合作用，其經營有如區內工業廠庫之集中管理。而工業生產
      過程之廠庫用地可當然為工業用地之範疇，則其相同功能之工業區內批發倉儲
      業自可等量齊觀而享有工業用地特別稅率，即無庸與非工業區內之倉儲批發業
      相提並論，此則為前揭財政部函釋所未周延考慮者，是以該函釋已違背土地稅
      法第十八條母法之規定意旨，其函釋未周延之處應屬無效。從而，本案訴願決
      定及復查決定援引該函釋否准系爭土地適用特別稅率自有違誤，應予撤銷。
  四、綜上論結，本案原告所有座落大溪鎮○○段二十七之一地號等十二筆土地，既
      為依法核定之工業區及政府核准工業使用之土地，無論原告抑或承租之中興百
      貨公司，均遵照主管機關規定使用，並未改變使用分區，具工業廠庫用地之功
      能，依法應適用土地稅法第十八條規定之工業用地特別稅率課徵地價稅。
被告主張之理由：
  一、按「供左列事業直接使用之土地，按千分之十計徵地價稅，但未按目的事業主
      管機關核定規劃使用者，不適用之：一、工業用地、礦業用地。．．．」、「
      土地所有權人，申請適用本法第十八條特別稅率計徵地價稅者，應填具申請書
      並依左列規定，向主管稽徵機關申請核定之。一、工業用地．．應檢附工業主
      管機關核准之使用計畫圖或工廠設立許可證及建造執照等文件。其已開工生產
      者，應檢附工廠登記證。．．．」分別為土地稅法第十八條及同法施行細則第
      十四條第一項第一款所明定。
  二、原告主張系爭土地為依法核定之工業區及政府核准工業使用之土地，原告及承
      租人中興百貨公司，均遵照主管機關規定使用，未改變使用分區，依法應適用
      工業用地特別稅率乙節，查本案系爭土地承租人中興百貨股份有限公司，未獲
      工業主管機關核准工廠設立許可及登記，不符前揭土地稅法第十八條及同法施
      行細則第十四條第一項第一款規定，又系爭土地係出租與中興百貨股份有限公
      司，供設置倉儲批發業使用，依財政部六十九年六月十三日台財稅第三四七○
      ○、八十八年七月二十三日台財稅第八八一九二九九五三號函釋「凡依法核定
      之工業區土地及政府核准工業或工廠使用之土地，已按工業主管機關核定規劃
      使用者，無論自用或出租與興辦工業人使用，均得適用土地稅法第十八條規定
      之工業用地特別稅率課徵地價稅。」、「XXX公司所有座落xxx工業區土地，出
      租與xxx 公司，供設置倉儲批發業使用，應無土地稅法第十八條第一項第一款
      按千分之十稅率計徵地價稅規定之適用。．．．說明二、有關『倉儲批發業』
      得於乙種工業區內經審議核可後設置，係考量經濟發展．．．，惟其仍歸屬『
      批發業』性質，非屬工業範園，而與土地稅法第十八條所規範得享有特別稅率
      之業別有別，．．．」核無土地稅法第十八條第一項第一款工業用地按千分之
      十稅率計徵地價稅之適用，被告就係爭土地實際出租使用面積，按一般用地稅
      率核課地價稅，並無違誤。
  三、原告所提經濟部函文內容，是指核准作批發倉儲使用，並不是倉儲批發業就是
      符合目的事業主管機關原先核定使用。綜上論述，原告對法令有所曲解，所為
      之主張，核不足採。
    理  由
一、按「供左列事業直接使用之土地，按千分之十計徵地價稅，但未按目的事業主
    管機關核定規劃使用者，不適用之：一、工業用地、礦業用地。．．．」、「
    土地所有權人，申請適用本法第十八條特別稅率計徵地價稅者，應填具申請書
    並依左列規定，向主管稽徵機關申請核定之。一、工業用地．．應檢附工業主
    管機關核准之使用計畫圖或工廠設立許可證及建造執照等文件。其已開工生產
    者，應檢附工廠登記證。．．．」分別為土地稅法第十八條及同法施行細則第
    十四條第一項第一款所明定。
二、本件原告所有大溪鎮○○段二七之一地號等十二筆土地，原核准按工業用地稅率
    課徵地價稅，經被告查獲該等十二筆土地自八十六年十二月十五日起出租供中興
    百貨股份有限公司經營倉儲批發，遂予以恢復按一般用地稅率核課地價稅，經核
    並無不合。原告起訴主張如事實欄所述。本件所需審究之爭點在系爭土地究應依
    一般用地稅率亦或工業用地稅率課徵地價稅？
三、經查，依土地稅法第十八條規定需工業用地按目的事業主管機關核定規劃使用者
    得按千分之十計徵地價稅，惟既稱為工業用地，自應以供工業使用為其目的或至
    少應與工業有密切相關使用，方符工業用地得按優惠稅率課稅之立法原意。本件
    原告之系爭土地係出租與供中興百貨股份有限公司經營倉儲批發，原告雖主張系
    爭土地，係屬都市計畫內之乙種工業區內之土地，其使用分區之編定均為「工業
    用地」，為依法核定之工業區之土地及政府核准工業使用之土地，且已按工業主
    管機關核定規劃使用在案，自得適用工業用地課稅云云。惟查，「倉儲批發業」
    本身並非「工業」，就「倉儲」使用而言，依都市計劃法台灣省施行細則第十八
    條第二項第二款第七目規定，為與工業發展有關之設施，故財政部八十六年七月
    三十一日台財稅第八六○四三五二四一號函釋規定，認工業區內供貨櫃運輸倉儲
    業使用之土地，得按工業用地稅率課徵地價稅，與土地稅法第十八條第一項規定
    並無違背；然就經營「批發業」而言，則已屬經營商業之範疇，並非具有生產性
    或相關之「工業」活動，自然不能被歸類為供「工業」使用，故財政部八十八年
    七月二十三日台財稅第八八一九二九九五三號函參照工業主管機關經濟部八十八
    年七月六日經（八八）工字第八八八九○四三○號函所為「有關『倉儲批發業』
    得於乙種工業區內經審議核可後設置，係考量經濟發展過程中所產生新興業態之
    需地特性，惟其仍歸屬『批發業』性質，非屬工業範園，而與土地稅法第十八條
    所規範得享有特別稅率之業別有別，似無適用上述之規定」之意見而核定在工業
    區內土地，作倉儲批發業使用者，無土地稅法第十八條第一項第一款按千分之十
    稅率計徵地價稅之適用，自與土地稅法第十八條第一項第一款之規定無違。原告
    雖又主張依財政部六十九年六月十三日台財稅第三四七○○號函規定，「凡依法
    核定之工業區之土地及政府核准工業或工廠使用之土地，已按工業主管機關核定
    規劃使用者，無論自有自用或出租與興辦工業人使用，均得適用土地稅法第十八
    條規定之工業用地特別稅率課徵地價稅」。本案承租人中興百貨公司仍遵照主管
    機關桃園縣政府規定使用系爭工業用地，符合前揭財政部該函釋規定，應得適用
    工業用地特別稅率課徵地價稅云云。惟查，依該函釋，需核定之工業區之土地及
    政府核准工業或工廠使用之土地，且需自有自用或出租與興辦工業人作為工業使
    用，本件並非自有自用或出租與興辦工業人作為工業使用，並無該函釋之適用。
    末查，被告於本件辯論期日提出中興百貨公司於上址經營之「大興隆購物廣場」
    之現場照片及廣告傳單，證明中興百貨公司經營零售與倉儲批發之規定不符，原
    告雖以其非八十八年之資料為辯；然查依原告於復查程序中所提出之桃園縣政府
    工務局八十八年三月十六日桃縣工建字第二四七○號簡便行文表所載，原告將其
    用途變更為量販店（倉儲批發）使用；另依原告前提出之其與中興百貨股份有限
    公司房屋及土地租賃契約書第十條第一款所載中興百貨公司係與「萬客隆、家樂
    福等經營百貨、食品、生鮮等零售批發賣場相同之業務」，姑不論其是否違反規
    定作零售使用，然該場所係經營量販店賣場供商業使用非供工業使用至明，自不
    得享有特別稅率。
四、從而被告依據財政部八十八年七月二十三日台財稅第八八一九二九九五三號函釋
    意見，認定「土地供設置倉儲批發業使用，不符合土地稅法第十八條第一項第一
    款之規定」，而對系爭土地之八十八年度地價稅按一般稅率計徵，即無違誤，訴
    願決定予以維持亦無不合，原告訴請撤銷於法無據，應予駁回。
據上論結，原告之訴為無理由，依行政訴訟法第九十八條第三項前段，判決如主文。
中      華      民      國     九十     年      八      月    三十一    日
                    臺 北 高 等 行 政 法 院  第 四 庭
                                審 判 長 法  官    張  瓊  文
                                         法  官    劉  介  中
                                         法  官    黃  清  光
右為正本係照原本作成。
如不服本判決，應於送達後二十日內，向本院提出上訴狀並表明上訴理由，如於本判
決宣示後送達前提起上訴者，應於判決送達後二十日內補提上訴理由書（須按他造人
數附繕本）。
中      華      民      國     九十     年      九      月      三      日
                                         書記官    楊  子  鋒


司法院資訊處製作；財團法人民間司法改革基金會備份。
